臺灣南投地方法院刑事判決
111年度審易字第20號
公  訴  人  臺灣南投地方檢察署檢察官 
被      告  紀安勝



上列被告因詐欺案件，經檢察官提起公訴（110年度偵字第5968
號），本院判決如下：
    主    文
紀安勝幫助犯詐欺取財罪，處有期徒刑參月，如易科罰金，以新
臺幣壹仟元折算壹日。
    犯罪事實
一、紀安勝可預見提供個人金融機構帳戶予他人使用，他人極可
    能以該帳戶作為詐欺取財犯罪之工具，竟仍基於即使發生亦
    不違反其本意之幫助詐欺犯意，於民國110年8月29日夜間某
    時，在南投縣竹山鎮7-11竹寶門市，將所申設之中華郵政帳
    號000-00000000000000號帳戶（下稱本案帳戶）之存摺、提
    款卡及密碼交付予自稱「Kei」之真實姓名年籍不詳之人使
    用，並約定提供1本帳戶給付紀安勝新臺幣（下同）20萬元
    之報酬。嗣鄭家琪向通訊軟體IG帳號「888_darcar」之人購
    買貨物，誤信對方有寄交貨物之真意而陷於錯誤，並於110
    年9月2日17時13分許、17時22分許，分別匯款5,100元、9,0
    00元至本案帳戶內，嗣因鄭家琪迄未收受貨物而發覺受騙，
    始報警處理而循線查悉上情。
二、案經鄭家琪訴由南投縣政府警察局竹山分局報告臺灣南投地
    方檢察署檢察官偵查起訴。　　
　　理    由
一、程序部分
　　本判決所引用被告紀安勝以外之人於審判外之陳述，檢察官
    、被告於本院審理時對於該等證據能力均不爭執，且至本院
    言詞辯論終結前並未聲明異議，本院審酌上開證據資料作成
    時之情況，尚無違法不當及證明力明顯過低之瑕疵，而認為
    以之作為證據應屬適當，爰依刑事訴訟法第159條之5規定，
    認均有證據能力。另認定本案犯罪事實之非供述證據，並無
    證據證明係公務員違背法定程序取得，是依刑事訴訟法第15
    8條之4之反面解釋，自有證據能力。
二、實體部分
　　訊據被告固坦承有於前開時地將本案帳戶之存摺、提款卡及
    密碼交付予他人使用之事實，惟矢口否認有何幫助詐欺取財
    之犯行，辯稱：伊不知道他拿伊的帳戶要幹嘛，如果伊知道
    要犯罪，伊不會讓他拿伊的簿子，伊無罪云云（見本院卷第
    34、62頁），惟查：
　㈠被告於110年8月29日夜間某時，在南投縣竹山鎮7-11竹寶門
    市，將所申設之本案帳戶之存摺、提款卡及密碼交付予自稱
    「Kei」之真實姓名年籍不詳之人使用，並約定提供1本帳戶
    給付被告20萬元之報酬。嗣告訴人鄭家琪向通訊軟體IG帳號
    「888_darcar」之人購買貨物，誤信對方有寄交貨物之真意
    而陷於錯誤，並於110年9月2日17時13分許、17時22分許，
    分別匯款5,100元、9,000元至本案帳戶內，嗣因告訴人迄未
    收受貨物而發覺受騙，始報警處理而循線查悉上情等情，業
    據被告於警詢、偵訊及本院審理時供述在卷，並經證人即告
    訴人於警詢時證述明確（見警卷第11-12頁），且有中華郵
    政股份有限公司110年9月29日儲字第1100267603號函暨函附
    本案帳戶之客戶基本資料與客戶歷史交易清單、帳戶個資檢
    視表、通訊軟體IG個人頁面、告訴人提供之對話紀錄截圖、
    交易明細截圖、内政部警政署反詐騙諮詢專線紀錄表、臺中
    市政府警察局第六分局何安派出所受理詐騙帳戶通報警示簡
    便格式表、金融機構聯防機制通報單、臺中市政府警察局第
    六分局何安派出所受（處）理案件證明單、臺中市政府警察
    局第六分局何安派出所受理各類案件紀錄表、南投縣政府警
    察局竹山分局111年3月28日投竹警偵字第1110005028號函在
    卷可考（見警卷第5-7、10、13-22頁、本院卷第53頁），是
    此部分事實，首堪認定。
　㈡被告主觀上具有幫助詐欺取財之不確定故意：　
　⒈按刑法之故意犯，可分為直接故意與不確定故意，所謂不確
    定故意即指行為人對於構成犯罪之事實，預見其發生而其發
    生並不違反其本意，刑法第13條第2項定有明文。是被告若
    對於他人可能以其所交付之帳戶，進行詐欺取財之犯罪行為
    ，已預見其發生而其發生並不違反其本意，則其自仍應負相
    關之罪責。而金融機構帳戶之存摺、提款卡及密碼等事關個
    人財產權益之保障，專有性甚高，除非本人或與本人具親密
    關係者，難認有何理由可自由流通使用該等帳戶資料，是一
    般人均有妥為保管及防止他人任意使用之認識；縱逢特殊情
    況而偶有需交付他人使用之情形，亦必深入瞭解其用途、合
    理性及對方身分背景，及是否與之有特殊情誼及關係者，始
    予例外提供。再者，臺灣社會對於不肖人士及犯罪人員常利
    用人頭帳戶作為詐騙錢財等犯罪工具，藉此逃避檢警查緝之
    情事，近年來新聞媒體多所報導，政府亦大力宣導督促民眾
    注意，主管機關甚至限制金融卡轉帳之金額及次數，用以防
    制金融詐騙事件之層出不窮；因此，若交付金融帳戶之存摺
    、金融卡及密碼等帳戶資料予非親非故之他人，且未闡明確
    切之用途，則該他人將有可能不法使用該等帳戶資料，以避
    免身分曝光，而近來利用人頭帳戶詐欺取財之犯罪類型層出
    不窮，該等犯罪多數均係利用人頭帳戶作為資金出入，又一
    再經媒體廣為報導，此情幾乎已成為整體臺灣社會人盡皆知
    之犯罪手法。而查被告既生活於臺灣社會，且具有高中肄業
    之學歷，業據其於本院審理時自承在卷（見本院卷第62頁）
    ，堪認其為有相當智識程度及基本生活經驗之人，是其對於
    上述現今社會之情況，即難諉為不知。從而，被告竟猶任意
    提供前開可供存取帳戶款項之本案帳戶之提款卡及密碼等資
    料予真實姓名年籍不詳之人，可見被告交付本案帳戶提款卡
    及密碼等資料時，即有供他人任意使用本案帳戶存提款項，
    而不以為意之意思甚明。
　⒉至被告雖以前詞置辯，惟依被告所述，其僅須提供其個人帳
    戶資料予真實姓名年籍不詳自稱「Kei」之人使用，而無需
    再付出任何勞力、時間，即可獲得高達20萬元之報酬，此顯
    與常情有違，是被告主觀上顯應已可預見他人徵求帳戶之用
    意目的不正；又被告於偵查中亦自陳：「（你交付給詐欺集
    團內還有多少錢？）裏面沒有錢，只剩一佰元上下」等語，
    而觀諸被告本案帳戶交易明細，亦可見本案帳戶於110年8月
    29日前之餘額僅剩70元，此情亦核與實務上一般幫助詐欺取
    財案件之行為人在交付帳戶提款卡等資料時，為避免自己蒙
    受損失，而將無存款或存款餘額甚少之帳戶提供予他人之常
    情相符，而與因詐欺人員先掌握個人相關資訊，使其進而受
    騙而交付帳戶難謂相當，益徵被告對於本案帳戶可能被作為
    詐欺取財犯罪之用已有所預見。是以，被告顯係在縱使認對
    方說法依照常情有所疑義，然在為取得高額報酬之誘使下，
    猶然出於寧可信其有之試試看、反正於己身利益無損之僥倖
    心理，積極交付其本案帳戶之帳戶資料予對方，使對方處於
    可以隨意使用本案帳戶之地位與狀態，任由自己輕易失去對
    本案帳戶控管支配能力，實堪認本案帳戶之帳戶資料縱遭不
    法利用仍不違背被告之本意，足認被告有幫助詐欺取財之不
    確定故意。被告前開所辯，尚難採憑。
  ㈢綜上所述，本案事證已臻明確，被告上開犯行洵堪認定，應
    予依法論科。　　
三、論罪科刑
　㈠按刑法上之幫助犯，係對於犯罪與正犯有共同之認識，而以
    幫助之意思，對於正犯資以助力，而未參與實施犯罪之行為
    者而言。查被告將本案帳戶之存摺、提款卡及密碼提供予他
    人使用，容任他人得基於詐欺取財之犯意，向告訴人施以詐
    術，致其陷於錯誤，而匯款至被告本案帳戶內，被告雖未參
    與詐欺取財之行為，然顯係以幫助之意思，參與詐欺取財構
    成要件以外之行為，為幫助犯。是核被告所為，係犯刑法第
    30條第1項、第339條第1項之幫助詐欺取財罪，並依刑法第3
    0條第2項規定，按正犯之刑減輕之。又被告僅提供本案帳戶
    之提款卡等帳戶資料予他人使用，並無證據足證被告對本案
    詐欺人員之人數是否為3人以上有所認識或預見，堪認被告
    基於幫助故意所認知之範圍，應僅及於普通詐欺取財犯行，
    併予敘明。　
　㈡爰以行為人之責任為基礎，審酌被告可預見本案帳戶之提款
    卡及密碼等帳戶資料可能為不法詐欺人員取得，並用之以遂
    行詐欺取財之犯罪，仍提供本案帳戶之提款卡等資料予他人
    使用，因而使詐欺人員得遂行詐欺目的，致執法人員難以追
    查詐欺人員身分，危害社會秩序程度非輕，實可非議，復參
    酌被告犯後否認犯行、被告本案提供帳戶資料之數量、告訴
    人所受之損害數額、被告未與告訴人達成和解或調解，併考
    量被告於本院審理時自陳高中肄業、從事油漆工作、沒有家
    屬要扶養、沒有不動產等一切情狀，量處如主文所示之刑，
    並諭知易科罰金之折算標準。
　㈢又本案帳戶之存摺、提款卡，雖屬被告所有並供本案犯罪所
    用之物，惟已由被告提供予真實姓名年籍不詳之人收受，且
    本案帳戶亦業經通報為警示帳戶，本案帳戶之相關資料應已
    無法再供犯罪使用，欠缺刑法上沒收之重要性，爰依刑法第
    38條之2第2項不予宣告沒收；另被告雖交付本案帳戶資料，
    而為不法詐欺人員供財產犯罪使用，惟被告於偵訊及本院審
    理時均稱伊沒拿到20萬元等語（見偵卷第8頁、本院卷第34
    頁），且卷內亦無證據足證被告本案幫助行為有獲得任何報
    酬或利益，故應認被告就本案無犯罪所得，自無沒收犯罪所
    得可言，附此敘明。　
據上論斷，依刑事訴訟法第299條第1項前段，判決如主文。
本案經檢察官劉仁慈提起公訴，檢察官吳宣憲到庭執行職務。　
中　　華　　民　　國　　111 　年　　6 　　月　　8 　　日
           刑事第四庭   審判長法  官    黃益茂
                              法  官    林昱志
                              法  官    蔡霈蓁
以上正本與原本無異。
如不服本判決應於收受送達後20日內向本院提出上訴書狀，並應
敘述具體理由；其未敘述上訴理由者，應於上訴期間屆滿後20日
內向本院補提理由書（均須按他造當事人之人數附繕本）「切勿
逕送上級法院」。
告訴人或被害人如對於本判決不服者，應具備理由請求檢察官上
訴，其上訴期間之計算係以檢察官收受判決正本之日期為準。
                              書記官    郭勝華
中　　華　　民　　國　　111 　年　　6 　　月　　8 　　日

附錄本案論罪科刑法條： 
中華民國刑法第30條
幫助他人實行犯罪行為者，為幫助犯。雖他人不知幫助之情者，
亦同。
幫助犯之處罰，得按正犯之刑減輕之。
中華民國刑法第339條
意圖為自己或第三人不法之所有，以詐術使人將本人或第三人之
物交付者，處5 年以下有期徒刑、拘役或科或併科50萬元以下罰
金。
以前項方法得財產上不法之利益或使第三人得之者，亦同。
前二項之未遂犯罰之。